臺灣基隆地方法院刑事判決　　　　　　　96年度簡上字第45號
上　訴　人　臺灣基隆地方法院檢察署檢察官
上　訴　人
即　被　告　乙○○
上列上訴人因家庭暴力之傷害案件，不服本院基隆簡易庭96年度
基簡字第23號，中華民國96年1 月31日第一審簡易判決（聲請簡
易判決處刑案號：臺灣基隆地方法院檢察署95年度偵字第4095號
）提起上訴，本院管轄之第二審合議庭判決如下：
    主  文
上訴駁回。
    事  實
一、乙○○與己○○係叔嫂關係，彼此間為家庭暴力防治法第3
    條第4 款之家庭成員關係，近年己○○因家庭經濟困難，無
    力負擔房屋租金，多次向婆婆戊○○○央請提供現住所（基
    隆市○○○路1 巷3 號）3 樓或4 樓供其一家居住，迭遭戊○○○拒絕，雙方因生怨隙。己○○於民國95年9 月6 日下
    午3 時許，帶同其女丁○○前往戊○○○上址住處樓下，敲
    打鐵門欲找戊○○○談論借屋居住乙事，因無人應門，己○○遂持續敲門，嗣戊○○○不耐開門後，與己○○發生口角
    爭執，斯時在該址1 樓工作之乙○○出門要求己○○離開，
    並欲帶同戊○○○進入屋內，因己○○不允，乙○○竟以其
    左手猛力拉扯己○○右手臂，使己○○向後傾倒跌坐在地，
    受有右上臂挫傷併瘀血及左肘挫傷併瘀血之傷害（聲請簡易
    判決處刑書誤載為「左」上臂挫傷併瘀血及左肘「抓」傷併
    瘀血」）。
二、案經己○○告訴而由臺灣基隆地方法院檢察署檢察官偵查後
    聲請以簡易判決處刑。
    理  由
一、證據能力
    按從事業務之人於業務上或通常業務過程所須製作之紀錄文
    書、證明文書，除顯有不可信之情況外，依刑事訴訟法第
    159 條之4 第2 款之規定，得為證據。醫院驗傷診斷書屬從
    事醫療業務之人於業務上或通常業務過程所須製作之證明文
    書，依前揭規定，原則上自具有證據能力（最高法院96年度
    臺上字第1957號判決意旨參照）。本案偵查卷附行政院衛生
    署基隆醫院95年9 月6 日診斷證明書，係上開醫院從事醫療
    業務之專業醫師於業務上所製作之證明文書，且未見有何不
    可信之情況，應有證據能力。
二、訊據上訴人即被告乙○○矢口否認有上開傷害告訴人己○○
    之犯行，辯稱告訴人於95年9 月6 日下午3 時許，在基隆市
    ○○○路1 巷3 號樓下不斷拍打鐵門，母親戊○○○不堪其
    擾而開門，並與告訴人發生口角爭執，故伊從一樓辦公室走
    出來，攬肩要將母親帶進屋內，這時告訴人突然坐在地上，
    並表示遭人毆打，伊感覺莫名其妙，也不知道告訴人為何會
    受傷云云。惟查：
    (一)有關告訴人於95年9 月6 日下午3 時許，在基隆市○○○路1 巷3 號前，遭被告以手拉扯而跌倒在地，因此受
        有右上臂挫傷併瘀血及左肘挫傷併瘀血之事實，業經證
        人即告訴人於本院結證指訴明確（96年5 月15日審判筆
        錄參照），核與證人丁○○（告訴人之女）於本院證稱
        ：「……媽媽要跟阿媽講話，叔叔不讓阿媽跟媽媽講話
        ，於是叔叔跟媽媽互相拉扯，後來叔叔拉媽媽的右手，
        把媽媽拉跌倒在地，叔叔將阿媽牽回店裡，將鐵捲門拉
        下，不讓阿媽與媽媽講話，後來，媽媽要我去打110 ，
        但我不會打，所以，媽媽就直接去醫院驗傷」、「叔叔
        站在媽媽的右後方，拉住媽媽的手往後拉」等語（同上
        審判筆錄參照）相符。而告訴人因此受有右上臂挫傷併
        瘀血及左肘挫傷併瘀血之傷害，亦有偵查卷附行政院衛
        生署基隆醫院95年9 月6 日診斷證明書可稽，足見告訴
        人上開指訴，非無所據。
    (二)被告雖否認有傷害告訴人之行為，辯稱其根本不知道告
        訴人為何會跌倒受傷云云，然經本院當庭勘驗被告與告
        訴人各自提出案發當時之錄音帶（96年4 月24日勘驗筆
        錄參照），部分對話內容如下：
        己○○：當時那是拋棄權，跟現在又不一樣，對不對，
                妳房子借妳兒子躲雨、隔蚊子，啊…喲（一陣
                巨響）你推我，阿叔（指丙○○）你有看到嗎
                ？你笨侄子又推我！真過份每次我來就是要推
                我、推我，你看！
        乙○○：誰要推妳？
        己○○：你看！你推我跌倒啊！
        乙○○：誰推倒妳！妳自己要進來門碰到門檻（譯文誤
                植為台階），還在說！
        己○○：亂講！這種事情大家都可以看啊，我又沒走到
                門那裡，你拉倒我，你為何老是欺負我這個跛
                腳？我這個跛腳就要讓你欺負啊？阿叔你有看
                到嗎？你有看到嗎？都欺負我這個跛腳！母子
                都聯合欺負我這個跛腳！都真的。這樣推我！
                這樣推我！真的！每次都這樣推我！打我！
        乙○○：進來啦！妳（指戊○○○）進來我就不會對她
                那樣。
        己○○：媽媽，妳有沒有看到嘛！妳然到一定要這樣！
                我難道一定要怎樣，要一個識字的如此欺負人
                ？
        自上開錄音譯文以觀，被告當場自稱告訴人係碰到門檻
        而跌倒受傷，顯與其事後於本院審理時表示根本不知告
        訴人如何受傷乙節，顯不相符，則被告否認犯罪之辯解
        是否可信，即非無疑。
    (三)證人戊○○○、丙○○（被告之叔叔）、甲○（被告之
        員工）雖於本院審理中均結證稱其當場並未目睹被告以
        手拉扯而使告訴人跌倒在地云云，然戊○○○、丙○○
        證稱告訴人係自己坐在地上吵鬧，表示遭人毆打，而證
        人甲○卻證稱告訴人見被告欲帶同戊○○○進入屋內，
        三步作二步走，因沒有踩好門檻而跌坐地上（96年5 月
        15日審判筆錄參照），彼此證述內容明顯歧異；況若告
        訴人在無外力因素介入下，在行進中因自行碰到門檻而
        跌倒，依物理慣性應向前傾而趴倒在地，然上開目擊證
        人均證稱告訴人當時坐在地上，顯見告訴人絕非自行碰
        到門檻而跌倒在地。參以前揭診斷證明書之傷勢記載，
        告訴人受有右上臂挫傷併瘀血及左肘挫傷併瘀血等傷害
        ，以及證人丁○○證稱其目睹被告站在告訴人右後方，
        以手拉扯告訴人之右手臂，將告訴人拉跌在地之情，堪
        認告訴人係遭被告徒手拉扯而向後跌坐，因本能反應而
        於接觸地面時，以雙手觸地而支撐身體重量，始會形成
        手臂、手肘挫傷及瘀血之傷勢，故告訴人之指證情節應
        屬可信，證人戊○○○、丙○○、甲○所為並未目睹被
        告拉扯告訴人之證述，應均係事後迴護飾詞，無可憑採
        。
    (四)再依前揭錄音譯文中告訴人稱「亂講！這種事情大家都
        可以看啊，我又沒走到門那裡，你拉倒我，你為何老是
        欺負我這個跛腳？我這個跛腳就要讓你欺負啊？阿叔你
        有看到嗎？你有看到嗎？都欺負我這個跛腳！母子都聯
        合欺負我這個跛腳！都真的。這樣推我！這樣推我！真
        的！每次都這樣推我！打我！」、被告稱「進來啦！妳
        （指戊○○○）進來我就不會對她那樣」等語（同上勘
        驗筆錄參照），顯見被告確有與告訴人發生拉扯或為某
        種程度之肢體接觸，否則何以需對其母戊○○○稱「進
        來啦！妳進來我就不會對她那樣」等語？故被告上訴否
        認傷害告訴人之辯解，顯不實在，無可採信。
    (五)綜上所陳，本案事證明確，被告犯行堪可認定，應依法
        論科。
三、核被告所為，係犯刑法第277 條第1 項之傷害罪，亦係家庭
    暴力防治法第2 條第2 款所稱之家庭暴力罪。原判決認被告
    犯罪事證明確，進而論罪科刑，並適用刑事訴訟法第449 條
    第1 項前段、第454 條第2 項，刑法第277 條第1 項、第41
    條第1 項前段，刑法施行法第1 條之1 等規定，量處被告拘
    役15日，如易科罰金以新臺幣1,000 元折算一日，認事用法
    並無違誤，量刑亦稱恰當，自應予以維持。被告上訴否認犯
    罪，已如前述並無理由。至宣告刑之輕重屬量刑問題，而量
    刑本屬事實審法院得依比例原則而職權自由裁量之事項，檢
    察官依告訴人之請求提起上訴，任意指摘原判決量刑過輕，
    求予撤銷改判云云，亦無理由，應均予駁回。
據上論斷，應依刑事訴訟法第455 條之1 第1 項、第3 項、第
368 條，判決如主文。
本案經檢察官庚○○到庭執行職務。
中　　華　　民　　國　　96　　年　　5 　　月　　29　　日
                  刑事第四庭審判長法  官  陳志祥
                                  法  官  邰婉玲
                                  法  官  楊皓清
以上為正本係照原本作成。
本件判決不得上訴。
中　　華　　民　　國　　96　　年　　5 　　月　　29　　日
                                  書記官  盧鏡合
附錄論罪法條：
刑法第277 條第1 項
傷害人之身體或健康者，處3 年以下有期徒刑、拘役或1 千元以
下罰金。
刑法施行法第1 條之1
中華民國九十四年一月七日刑法修正施行後，刑法分則編所定罰
金之貨幣單位為新臺幣。
九十四年一月七日刑法修正時，刑法分則編未修正之條文定有罰
金者，自九十四年一月七日刑法修正施行後，就其所定數額提高
為三十倍。
但七十二年六月二十六日至九十四年一月七日新增或修正之條文
，就其所定數額提高為三倍。
